【裁判字號】    97,交聲,3069
【裁判日期】    980420
【裁判案由】    交管條例聲異
【裁判全文】
臺灣板橋地方法院交通事件裁定        97年度交聲字第3069號
原處分機關  交通部公路總局臺北區監理所板橋監理站
異  議  人
即受處分人  甲○○
                      5樓
上列異議人即受處分人因違反道路交通管理處罰條例案件，對於
交通部公路總局臺北區監理所板橋監理站97年11月26日板監裁字
裁41-AH0000000號裁決不服，聲明異議，本院裁定如左：
    主  文
異議駁回。
    理  由
一、異議意旨略以：當時天色昏暗，又沒有路燈，一般人不會注
    意有無警告標示，且無噴路面，故對原處分機關之裁決不服
    ，聲明異議，請求撤銷原處分云云。
二、按汽車駕駛人，行車速度，超過規定之最高時速，或低於規
    定之最低時速，除有第43條第1 項第2 款情形外，處新臺幣
    （下同）1,200 元以上2,400 元以下罰鍰，道路交通管理處
    罰條例第40條定有明文。又汽車駕駛人，違反上開條例第40
    條規定者，除依原條款處罰鍰外，並予記違規點數1 點，道
    路交通管理處罰條例第63條第1 項第1 款亦定有明文。再者
    ，經以科學儀器取得證據資料證明汽車駕駛人行為違規，當
    場不能或不宜攔截製單舉發，得逕行舉發；逕行舉發，應記
    明車輛牌照號碼、車型等可資辨明之資料，以汽車所有人為
    被通知人製單舉發，同條例第7 條之2 第1 項第7 款、第4
    項規定明確。
三、經查：
(一)、異議人即受處分人於民國97年10月22日上午6 時25分許，騎
    乘車牌號碼FLE-057 號普通重型機車，行經臺北市○○路、
    長興街交岔路口（南向北方向）時，為臺北市政府警察局南
    港分局所設立之固定式雷達測速照相儀器測獲其行車速度為
    時速62公里，已超速12公里，經臺北市政府警察局交通大隊
    依採證照片開立舉發通知單逕行舉發之事實，有臺北市政府
    警察局北市警交大字第AH0000000 號舉發違反道路交通管理
    事件通知單、違規採證照片及限速警告標示牌照片各乙幀及
    臺北市政府警察局南港分局97年11月14日北市警南分交字第
    09731317600 號函暨限速警告標示牌照片乙份（詳本院卷第
    6 、9 至11頁）附卷可證，故本件異議人確有原處分意旨所
    稱之違規行為，應無疑問。
(二)、其次，道路交通管理處罰條例第7 條之2 第3 項雖規定對於
    行車速度超過規定之最高速限或低於規定之最低速限之違規
    行為，採用固定或非固定式科學儀器取得證據資料證明者，
    於一般道路須至少於100 公尺，於高速公路、快速公路須至
    少於300 公尺前，明顯標示之，然上開規定係因考量政府處
    罰違規超速之行為，其目的並不在於處罰本身，而係欲透過
    此舉而促使駕駛人能夠遵守速限規定，故要求交通及警政單
    位，在一定距離前樹立警告標示，以提醒駕駛人注意遵守速
    限規定，並避免有遭民眾詬病為「偷拍」之執法方式。按駕
    駛人開車應遵守交通速限，除為法定之義務外，更為最基本
    之交通常識與行車道德，自不因上開條文之增訂而有所減輕
    ，亦無所謂「該標示100 公尺內不會有測速照相儀器」而得
    任意超速之信賴利益可言，是以執法單位若確實已採取相當
    之提醒措施，使駕駛人能及時注意到前方有測速照相儀器，
    而得適時將速度維持在法定速限內，即應認已符合法定程序
    ；且該條文僅規定一般道路在至少100 公尺前須有明顯標示
    ，又道路交通管理處罰條例第4 條第2 項授權行政機關，對
    於道路交通標誌之指示、標示方式、設置基準及設置地點等
    事項制定規則，以執行道路交通管理、維護交通秩序、確保
    交通安全等工作。是行政機關依據道路之地形情況、車行流
    量等因素考量所依法設置之道路標誌，除有重大明顯瑕疵或
    其他違法情形外，一般用路人即均有應予遵守之義務。則異
    議人辯稱：因天色昏暗、沒有路燈、路面沒有噴字警告云云
    ，顯屬卸責之詞，不足採信。
四、綜上所述，異議人即受處分人甲○○於前述時間，騎乘上開
    重型機車，行經最高速限為時速50公里之臺北市○○路與長
    興街口交岔路口（南向北）時，其行車速度為時速62公里，
    有超速12公里之違規事實既可認定，則原處分機關據此並引
    用上開道路交通管理處罰條例第40條及第63條第1 項第1 款
    等規定，並參酌違反道路交通管理事件統一財罰基準表之規
    定，裁處異議人罰鍰1,200 元，並記違規點數1 點，於法即
    無違誤。是以，異議人持前詞聲明異議，經核並無理由，應
    予以駁回。
五、據上論斷，應依道路交通案件處理辦法第19條，裁定如主文
    。
中    華    民    國    98    年    4     月    20    日
                  交通法庭法  官  饒金鳳
以上正本證明與原本無異。
如不服本裁定，應於裁定送達後5 日內向本院提出抗告狀。
                          書記官  王春森
中    華    民    國    98    年    4     月    20    日


司法院資訊處製作；財團法人民間司法改革基金會備份。
